【裁判字號】    98,易,113
【裁判日期】    980812
【裁判案由】    竊盜
【裁判全文】
臺灣宜蘭地方法院刑事判決               98年度易字第113號
公  訴  人  臺灣宜蘭地方法院檢察署檢察官
被      告  子○○
                    （另案於臺灣宜蘭監獄執行中）
選任辯護人  林恆毅律師
上列被告因竊盜案件，經檢察官提起公訴（97年度偵字第2372號
），本院判決如下：
    主  文
子○○犯如附表「罪名」欄所示之罪，均為累犯，各處如附表「
宣告刑」欄所示之刑。應執行有期徒刑壹年陸月，如易科罰金，
以新臺幣壹仟元折算壹日。
    犯罪事實
一、子○○前因竊盜案件，經本院以93年度宜簡字第296號判決
    處有期徒刑3月確定，並於94年4月13日執行完畢。詎猶不知
    悔改，因患有中度智能障礙，致其辨識行為違法之能力顯著
    減低，而基於意圖為自己不法所有之竊盜犯意，分別於附表
    所示之時間、地點，趁附表所示被害人疏於看管財物之際，
    徒手竊取如附表竊得財物欄所列之財物得手。嗣因被害人癸○○報警處理，警察經調閱癸○○失竊之手機序號資料，查
    知該手機失竊後，係裝置子○○平日使用之0000000000號門
    號，乃於98年4月8日經子○○同意，至其位於宜蘭縣員山鄉
    ○○路348巷2弄2號住處搜索，扣得附表竊得財物欄所列之
    財物，而知悉上情。
二、案經戊○○、己○○訴由宜蘭縣政府警察局宜蘭分局報告臺
    灣宜蘭地方法院檢察署檢察官偵查起訴。
    理  由
甲、程序方面：
    按被告以外之人於審判外之陳述，雖不符前4條之規定，而
    經當事人於審判程序同意作為證據，法院審酌該言詞陳述或
    書面陳述作成時之情況，認為適當者，亦得為證據，刑事訴
    訟法第159條之5第1項定有明文。本件所引被告以外之人於
    審判外之書面或言詞陳述，被告及其選任辯護人於審判程序
    均同意作為證據，本院審酌上開書面及言詞陳述作成時之情
    況，認適宜作為證據使用，均有證據能力，合先敘明。
乙、實體認定：
一、訊據被告子○○固供承：(一)警員於97年4月8日晚上9時許，
    經伊同意，至伊位於宜蘭縣員山路金泰路（原名：北七路）
    348號2弄2號住處搜索後，有扣得附表竊得財物欄所列之財
    物；(二)經警方於調閱被害人癸○○失竊之NOKIA牌行動電話
    序號（000000000000000）結果，使用該行動電話之號碼係
    被告使用之0000000000號門號等情不諱，另對於附表所示之
    被害人有於附表所示之時、地，失竊附表竊得財物欄所示之
    財物乙節亦不表爭執，惟矢口否認有竊盜犯行，辯稱：伊沒
    有竊盜行為及竊盜犯意云云。惟查，上開犯罪事實，業據被
    告於警詢中供承在卷（見警卷第1-3頁），而被告於警詢應
    訊時，並有律師陪同在卷，此有被告之警詢筆錄在卷可稽（
    見警卷第2、5頁），自無不當取供或紀錄錯誤之情。另證人
    丙○○、寅○○、辰○○、陳柏予、乙○○、辛○○、卯○○、甲○○、丁○○、癸○○、戊○○、庚○○、己○○、
    癸○○於警訊中亦分別證稱：有於附表所示時、地，失竊附
    表竊得財物欄所列之財物等語屬實。此外，並有通聯調閱查
    詢單、贓物認領保管單、手機聲請登記人資料、照片、中華
    電信用戶資料、遠傳電信用戶資料、搜索、扣押筆錄暨扣押
    物品目錄表、贓物照片8張及贓物認領保管單附卷可稽，則
    被告前揭自白，堪認與事實相符，應予採信。被告嗣後於偵
    、審中翻異其詞，改口辯稱：伊沒有竊盜行為及竊盜犯意云
    云，自難採信。綜上所查，本件事證明確，被告之竊盜犯行
    ，均足以認定，應依法論科。
二、核被告所為，均係犯刑法第320條第1項之竊盜罪（13次）。
    被告所犯上開13罪，犯意各別，行為不同，應分論併罰。查
    被告有如犯罪事實欄所載執行完畢之前科紀錄，有臺灣高等
    法院被告前案紀錄表可稽，其於執行完畢後5年之內，故意
    再犯本件有期徒刑以上之罪，係屬累犯，均應依刑法第47條
    第1項之規定，加重其刑。又被告經本院送請國立陽明大學
    附設醫院鑑定之結果，認：「目前並沒有足夠證據顯示黃員
    有妄想或幻覺等脫離現實的精神病症狀。然而，黃員的智能
    障礙已達『致其參與社會及從事生產活動功能受到限制或無
    法發揮』程度，而符合身心障礙保護法所稱之身心障礙者。
    其智能障礙等級為『中度』。．．．。以相對年齡之孩童推
    論，黃員辨識行違法或依其辨識而行為之能力應該不足。同
    時因為智能障礙的認知缺損通常是穩定而難以改變，故推論
    黃員於起訴書附表編號1至13所載之各次竊盜行為時的精神
    狀態，應已達精神耗弱之程度。」等情，有該醫院98年6月5
    日陽大附醫精字第0980004040號函附精神鑑定報告1份附卷
    可稽（本院卷第50-52頁）。是被告於附表各次行為當時，
    確實已因中度智能障礙，致其辨識行為違法之能力，有顯著
    減低之情形，故均應依刑法第19條第2項減輕其刑，並依法
    先加後減之。爰審酌被告犯罪之動機、目的、手段、所生危
    害、智識程度、精神狀態，暨犯後態度等一切情狀，分別量
    處如主文所示之刑，並均諭知易科罰金之折算標準，及定其
    應執行之刑暨諭知易科罰金之折算標準（參照司法院大法官
    議決釋字第662號解釋意旨），以資儆懲。至於公訴人雖另
    請求本院對被告為強制工作之宣告，惟按保安處分係對受處
    分人將來之危險性所為拘束其身體、自由等之處置，以達教
    化與治療之目的，為刑罰之補充制度。本諸法治國家保障人
    權之原理及刑法之保護作用，其法律規定之內容，應受比例
    原則之規範，使保安處分之宣告，與行為人所為行為之嚴重
    性，行為人所表現之危險性及對於行為人未來行為之期待性
    相當。而強制工作亦係保安處分之一種，被告之犯罪行為除
    科以刑罰外，是否另須宣告付強制工作自需依前開原則就個
    案情形為具體之認定。茲查，被告前雖曾因竊盜案件，經本
    院判處罪刑確定而入監服刑後，又再犯本案之13次竊盜罪行
    ，惟被告於本案行為當時，係從事清潔之工作乙節，業據被
    告陳明在卷，且被告係因中度智能障礙，現實感不佳，衝動
    控制差，經常有看到喜歡的東西後，動手拿了就走等情，亦
    有國立陽明大學附設醫院精神鑑定報告可稽（見本院卷第51
    、52頁），併審酌其素行、本次之犯罪情節及於本案所竊物
    品價值均非甚高等客觀事證，均難遽以推斷被告係刻意計劃
    犯案之常習罪犯，或因遊蕩或懶惰成習而有犯竊盜罪之習慣
    。因此，本院認為尚無於刑之執行前，宣告被告令入勞動場
    所強制工作之必要，併此敘明。
據上論斷，應依刑事訴訟法第299條第1項前段，刑法第320條第1
項、第19條第2項、第41條第1項前段、第51條第5款，司法院大
法官議決釋字第662號解釋意旨，刑法施行法第1條之1第1項、第
2項前段，判決如主文。
本案經檢察官張立言到庭執行職務。
中    華    民    國    98    年    8     月    12    日
                  刑事第二庭  法  官  陳映佐
以上正本證明與原本無異。
如不服本判決應於收受送達後十日內向本院提出上訴書狀，並應
敘述具體理由；其未敘述上述理由者，應於上訴期間屆滿後二十
日內向本院補提理由書(均須按他造當事人之人數附繕本)「切勿
逕送上級法院」。
                              書記官  陳憲文
中    華    民    國    98    年    8     月    13    日
附錄法條：
刑法第320條第1項：
意圖為自己或第三人不法之所有，而竊取他人之動產者為竊盜罪
，處5年以下有期徒刑、拘役或5百以下罰金。
附表：
┌─┬───┬──────┬───┬────────┬────┬─────────┐
│編│時間（│   地  點   │被害人│   竊得財物     │所犯罪名│     宣告刑       │
│號│民國）│            │      │                │        │                  │
├─┼───┼──────┼───┼────────┼────┼─────────┤
│1 │96年5 │宜蘭縣宜蘭市│丙○○│NOKIA牌手機1支（│刑法第32│有期徒刑貳月，如易│
│  │月間某│宜蘭橋旁    │      │SIM卡1張）      │0條第1項│科罰金，以新臺幣壹│
│  │日許  │            │      │                │之竊盜罪│仟元折算壹日。    │
├─┼───┼──────┼───┼────────┼────┼─────────┤
│2 │96年5 │宜蘭縣宜蘭市│寅○○│SIM卡1張        │刑法第32│有期徒刑貳月，如易│
│  │月間某│宜蘭大學社團│      │                │0條第1項│科罰金，以新臺幣壹│
│  │日許  │辦公室內    │      │                │之竊盜罪│仟元折算壹日。    │
├─┼───┼──────┼───┼────────┼────┼─────────┤
│3 │96年5 │宜蘭縣宜蘭市│辰○○│SIM卡1張        │刑法第32│有期徒刑貳月，如易│
│  │月間某│某工地      │      │                │0條第1項│科罰金，以新臺幣壹│
│  │日許  │            │      │                │之竊盜罪│仟元折算壹日。    │
├─┼───┼──────┼───┼────────┼────┼─────────┤
│4 │96年6 │宜蘭縣宜蘭市│壬○○│圖書館借閱證1張 │刑法第32│有期徒刑貳月，如易│
│  │月間某│某處        │      │                │0條第1項│科罰金，以新臺幣壹│
│  │日許  │            │      │                │之竊盜罪│仟元折算壹日。    │
├─┼───┼──────┼───┼────────┼────┼─────────┤
│5 │96年7 │宜蘭縣宜蘭市│乙○○│土地銀行存摺簿、│刑法第32│有期徒刑貳月，如易│
│  │月13日│宜蘭大學教職│      │台證證券存摺簿各│0條第1項│科罰金，以新臺幣壹│
│  │      │員宿舍      │      │1本、臺灣銀行存 │之竊盜罪│仟元折算壹日。    │
│  │      │            │      │摺簿2本         │        │                  │
├─┼───┼──────┼───┼────────┼────┼─────────┤
│6 │96年9 │宜蘭縣宜蘭市│辛○○│土地銀行存摺簿1 │刑法第32│有期徒刑貳月，如易│
│  │月間某│中山國小某處│      │本、信用卡2張   │0條第1項│科罰金，以新臺幣壹│
│  │日許  │            │      │                │之竊盜罪│仟元折算壹日。    │
├─┼───┼──────┼───┼────────┼────┼─────────┤
│7 │97年1 │宜蘭縣宜蘭市│卯○○│郵局金融卡1張   │刑法第32│有期徒刑貳月，如易│
│  │月中旬│某處        │      │                │0條第1項│科罰金，以新臺幣壹│
│  │某日許│            │      │                │之竊盜罪│仟元折算壹日。    │
├─┼───┼──────┼───┼────────┼────┼─────────┤
│8 │97年1 │宜蘭縣宜蘭市│丑○  │健保卡、學生證身│刑法第32│有期徒刑貳月，如易│
│  │月底某│宜蘭國中某處│      │分證、金融卡各1 │0條第1項│科罰金，以新臺幣壹│
│  │日許  │            │      │紙、會員卡3紙（ │之竊盜罪│仟元折算壹日。    │
│  │      │            │      │業經檢察官當庭更│        │                  │
│  │      │            │      │正如上）        │        │                  │
├─┼───┼──────┼───┼────────┼────┼─────────┤
│9 │97年2 │宜蘭縣壯圍鄉│丁○○│NOKIA牌行動電話1│刑法第32│有期徒刑貳月，如易│
│  │月初某│某公車上    │      │具              │0條第1項│科罰金，以新臺幣壹│
│  │日許  │            │      │                │之竊盜罪│仟元折算壹日。    │
├─┼───┼──────┼───┼────────┼────┼─────────┤
│10│97年3 │宜蘭縣宜蘭市│癸○○│NOKIA牌行動電話1│刑法第32│有期徒刑貳月，如易│
│  │月2日 │宜蘭大學實驗│      │具              │0條第1項│科罰金，以新臺幣壹│
│  │下午2 │室          │      │                │之竊盜罪│仟元折算壹日。    │
├─┼───┼──────┼───┼────────┼────┼─────────┤
│11│97年3 │宜蘭縣宜蘭市│戊○○│SIM卡及健保卡各1│刑法第32│有期徒刑貳月，如易│
│  │月7日 │文化中心1樓 │      │張              │0條第1項│科罰金，以新臺幣壹│
│  │某時許│大廳        │      │                │之竊盜罪│仟元折算壹日。    │
├─┼───┼──────┼───┼────────┼────┼─────────┤
│12│97年3 │宜蘭縣宜蘭市│庚○○│SIM卡1張        │刑法第32│有期徒刑貳月，如易│
│  │月間某│宜蘭大學某處│      │                │0條第1項│科罰金，以新臺幣壹│
│  │日許  │            │      │                │之竊盜罪│仟元折算壹日。    │
├─┼───┼──────┼───┼────────┼────┼─────────┤
│13│97年4 │宜蘭縣羅東鎮│己○○│SIM卡1張        │刑法第32│有期徒刑貳月，如易│
│  │月初某│民生路教會前│      │                │0條第1項│科罰金，以新臺幣壹│
│  │日許  │            │      │                │之竊盜罪│仟元折算壹日。    │
└─┴───┴──────┴───┴────────┴────┴─────────┘


司法院資訊處製作；財團法人民間司法改革基金會備份。
